【裁判字號】    97,親,13
【裁判日期】    970721
【裁判案由】    否認子女
【裁判全文】
臺灣板橋地方法院民事判決                97年度親字第13號
原      告  丁○○
                        樓
訴訟代理人  謝崇浯律師
複代理人    林哲健律師
被      告  丙○○
被      告  甲○○
兼前列二人共同
法定代理人  乙○○○
上列當事人間請求否認子女事件，於民國97年6 月27日經言詞辯
論終結，本院判決如下：
    主      文
確認被告丙○○（民國81年10月20日生）、甲○○（民國91年8
月31日生）非被告乙○○○自原告丁○○受胎所生之婚生子女。
訴訟費用由被告負擔。
    事      實
甲、原告方面：
一、聲明：如主文所示。
二、陳述：
（一）原告與被告乙○○○於民國72年11月25日結婚，原係夫妻
      關係，詎被告乙○○○於79年間自雙方當時設於高雄市之
      住處離家出走，經原告向警方報案失蹤人口後，被告乙○○○於84年7 月間為警尋獲，返家居住，但數日後卻再度
      離家出走，此後未曾返家，雙方分居二處，不再為實際之
      夫妻共同生活，嗣於97年6 月6 日離婚。
（二）被告乙○○○在與原告分居期間，與訴外人林文興交往、
      發生性關係，並自該林文興受胎，先後於81年10月20日、
      91年8 月31日分娩生下二名子女即被告丙○○、甲○○。
（三）被告丙○○、甲○○之出生係於原告與被告乙○○○之婚
      姻關係存續中，依民法第1063條規定，推定被告丙○○、
      甲○○為原告之子女，惟實際上被告乙○○○與原告已分
      居多時，且未有性關係，自然無法自原告受胎。是被告丙○○、甲○○實非被告乙○○○自原告受胎所生之婚生子
      女。爰提起本件否認子女訴訟，請求確認被告丙○○、甲○○非被告乙○○○自原告受胎所生之婚生子女。
三、證據：提出戶籍謄本3 件、離婚協議書1 件為證，並聲請訊
    問證人林文興。
乙、被告方面：
一、聲明：同意原告之請求。
二、陳述：
    對於原告主張之事實無意見，被告丙○○、甲○○確非被告
    乙○○○自原告受胎所生，而係自林文興受胎所生之子女。
    理      由
一、按關於認諾及訴訟上自認或不爭執事實之效力，於第589 條
    否認子女之訴，不適用之，民事訴訟法第594 條定有明文。
    本件被告於言詞辯論期日同意原告之請求並就原告主張之事
    實為自認，揆諸首揭法條之說明，自不發生被告認諾或不爭
    執事實之效力。然法院以此自認或不爭執之情形，為其依自
    由心證判斷事實真偽之資料，於法要無違背，此自最高法院
    29年上字第56號判例意旨即可明瞭，合先敘明。
二、原告主張其與被告乙○○○原係夫妻關係，然被告乙○○○
    於79年間自雙方當時設於高雄市之住處離家出走，經原告向
    警方報案失蹤人口後，被告乙○○○於84年7 月間為警尋獲
    ，返家居住，但數日後卻再度離家出走，此後未曾返家，雙
    方分居二處，不再為實際之夫妻共同生活，嗣於97年6 月6
    日離婚之事實，業據原告提出戶籍謄本3 件、離婚協議書1
    件為證，並經證人林文興到庭證述屬實（參見本院97年6 月
    27 日 言詞辯論筆錄），復為被告所自認，堪信為真實。
三、原告主張被告乙○○○在與原告分居之後，與訴外人林文興
    交往，發生性關係，嗣自林文興受胎，先後於81年10月20日
    、91年8 月31日分娩產下二名子女即被告丙○○、甲○○之
    事實，業據其提出戶籍謄本3 件為證，核與經證人林文興到
    庭證述情節相符（參見上開筆錄），復為被告所自認，堪信
    為真實。
四、按「從子女出生日回溯第一百八十一日起至第三百零二日止
    為受胎期間」；「妻之受胎，係在婚姻關係存續中者，推定
    其所生子女為婚生子女」、「前項推定，如夫妻之一方能證
    明妻非自夫受胎者，得提起否認之訴。但應於知悉子女出生
    之日起，一年內為之」，96年5 月23日修正公布前民法第10
    62條第一項及同法第1063條第一項、第二項分別定有明文。
    又依民法親屬編施行法第8 條之1 規定，「夫妻已逾中華民
    國九十六年五月四日修正前之民法第一千零六十三條第二項
    規定所定期間，而不得提起否認之訴者，得於修正施行後二
    年內提起之。」經查，本件被告乙○○○於81年10月20日、
    91年8 月31日產下被告丙○○、甲○○之時，經回溯其受胎
    期間係在原告與被告乙○○○之婚姻關係存續期間，依法雖
    應推定被告丙○○、甲○○為原告與被告乙○○○所生之婚
    生子女，然如上所述，被告丙○○、甲○○既非被告乙○○○自原告受胎所生，原告於民法第1063條修正施行後二年內
    提起本件訴訟，請求確認被告丙○○、甲○○非被告乙○○○自原告受胎所生之婚生子女，於法洵屬有據，應予准許。
五、據上論結，本件原告之訴為有理由，爰依民事訴訟法第78條
    ，判決如主文。
中    華    民    國    97    年    7     月    21    日
                  家事法庭  法  官  郭光興
以上正本證明與原本無異
如不服本判決，應於判決送達後20日內向本院提出上訴狀
中    華    民    國    97    年    7     月    24    日
                            書記官  簡維萍


司法院資訊處製作；財團法人民間司法改革基金會備份。
